【裁判字號】    96,易,3933
【裁判日期】    970226
【裁判案由】    詐欺
【裁判全文】
臺灣臺中地方法院刑事判決              96年度易字第3933號
公  訴  人  臺灣臺中地方法院檢察署檢察官
被      告  甲○○
                      24號4.
上列被告因詐欺案件，經檢察官提起公訴（九十六年度偵字第一
二五二八號），本院判決如下：
    主    文
甲○○幫助意圖為自己不法之所有，以詐術使人將本人之物交付
，處有期徒刑陸月，如易科罰金，以新臺幣壹仟元折算壹日，減
為有期徒刑月，如易科罰金，以新臺幣壹仟元折算壹日。
    犯罪事實
一、甲○○可預見一般人收取他人金融帳戶使用常與財產犯罪密
    切相關，且取得他人存摺之目的在於收取贓款及掩飾犯行不
    易遭人追查，又對於提供帳戶雖無引發他人萌生犯罪之確信
    ，但仍以縱若有人持以犯罪亦無違反其本意之幫助犯意，於
    民國九十五年七月三日某時，在不詳地點，將其向臺灣郵政
    股份有限公司豐原大湳郵局帳戶（帳號：00000000
    000000號）存摺、提款卡、印章、密碼，提供予不詳
    年籍之成年人及其所屬詐欺取財集團犯詐欺取財罪，供被害
    人匯款之指定匯款帳戶，以此方式幫助他人犯罪。該不詳年
    籍成年人及其所屬詐欺取財集團成員，遂共同基於意圖為自
    己不法所有之犯意聯絡，於九十五年七月十二日，以電話撥
    給乙○○，佯稱乙○○向中華電信股份有限公司 (以下簡稱
    中華電信公司)所申租一支行動電話費未繳，乙○○回答並
    未向中華電信公司申租行動電話門號，對方旋即佯稱乙○○
    身分資料可能遭冒用，已被人在臺新銀行三重分行申設帳戶
    作為洗錢工具，乙○○之帳戶、電話已被檢察官監控，並給
    乙○○上揭帳戶號碼，要乙○○去銀行設立語音轉帳，使乙
    ○○陷於錯誤，依對方指示於九十五年七月十三日十時三十
    分許，至臺北市○○路八五號合作金庫城東分行設立語音轉
    帳帳戶後，被轉匯新臺幣（下同）一百萬零三百元至上揭帳
    戶，旋遭提領一空，事後乙○○始知受騙。
二、案經臺中縣警察局豐原分局報告臺灣臺中地方法院檢察署檢
    察官偵查起訴。
    理    由
壹、證據能力部分
一、按被告以外之人（包括證人、鑑定人、告訴人、被害人及共
    同被告等）於審判外之陳述，雖不符刑事訴訟法第一百五十
    九條之一至之四等四條之規定，而經當事人於審判程序同意
    作為證據，法院審酌該言詞陳述或書面陳述作成時之情況，
    認為適當者，亦得為證據；當事人、代理人或辯護人於法院
    調查證據時，知有刑事訴訟法第一百五十九條第一項不得為
    證據之情形，而未於言詞辯論終結前聲明異議者，視為有前
    項之同意，同法第一百五十九條之五定有明文。立法意旨在
    於傳聞證據未經當事人之反對詰問予以核實，原則上先予排
    除。惟若當事人已放棄反對詰問權，於審判程序中表明同意
    該等傳聞證據可作為證據；或於言詞辯論終結前未聲明異議
    ，基於尊重當事人對傳聞證據之處分權，及證據資料愈豐富
    ，愈有助於真實發見之理念，且強化言詞辯論主義，使訴訟
    程序得以順暢進行，上開傳聞證據亦均具有證據能力。本案
    所引用之供述證據，其性質雖屬證人於審判外的陳述，而為
    傳聞證據，且查無符合刑事訴訟法第一百五十九條之一至之
    四等前四條之情形，然上開供述證據內容，業經本院審理時
    予以提示並告以要旨，且經被告甲○○表示意見。當事人已
    知上述供述證據乃傳聞證據，且均未於言詞辯論終結前，對
    該內容異議，依上開規定，已擬制同意其有證據能力，本院
    審酌上開供述證據作成時，並無人情施壓或干擾，亦無不當
    取供之情形，認為以之作為本案之證據亦屬適當，而有證據
    能力。
二、除法律另有規定外，實施刑事訴訟程序之公務員因違背法定
    程序取得之證據，其有無證據能力之認定，應審酌人權保障
    及公共利益之均衡維護，刑事訴訟法第一百五十八之四定有
    明文。惟本案所引用之非供述證據，並無證據證明係實施刑
    事訴訟程序之公務員違背法定程序所取得，自應認均具有證
    據能力。
貳、實體部分
一、訊據被告固不否認上開郵局帳戶為其所申請開立，惟矢口否
    認有何幫助詐欺犯行，辯稱：上開帳戶存摺、提款卡係遺失
    云云。惟查：
（一）被害人乙○○受不詳人等詐騙，以致陷於錯誤，而於前揭
      時間，匯款至被告所申請之上開帳戶，旋遭提領一空等情
      ，業據被害人乙○○於警詢及本院審理中指述綦詳（見警
      卷第十一至十二頁，本院卷第二七頁），並為被告所不爭
      執，且有被告上開帳戶之開戶資料、客戶歷史交易清單及
      被害人乙○○之合作金庫銀行城東分行存摺影本各一份等
      資料在卷可憑（見警卷第九至十頁，本院卷第三六至三九
      頁）。足見被告所有之上開帳戶確為不詳人等用來掩飾詐
      欺犯罪之出入帳戶。
（二）被告就其上開帳戶之存摺、金融卡、印章等遺失之情節，
      於九十五年九月二十日警詢中辯稱：上開帳戶之存摺、提
      款卡、印章平常都放在皮夾內，但錢沒有放在皮夾內，皮
      夾放在房間枕頭下，不知係何時何地遺失，我在九十五年
      八月十七、十八日要寄錢才發現遺失，並無遺失其他物品
      云云（參見警卷第二至四頁）；惟被告於九十六年七月二
      日偵訊中則辯稱：上開帳戶一直用到前年三、四月就不見
      了，上開帳戶之存摺、提款卡、印章平常都放家中，有一
      次要去領錢就找不到了，家中並未遭竊云云（見偵查卷第
      九至十頁；本院九十六年十月二十三日準備程序改稱：我
      的帳戶早在九十五年六月就不見了，之前要去領錢放在口
      袋掉下去就不見了，是九十五年六月時帶著郵局的存摺、
      金融卡、印章直接放在褲子口袋，沒有另用袋子裝，當時
      要去大湳郵局領錢，要領的時候發現通通都不見了，我平
      常郵局的存摺、提款卡、印章都放在家裡房間的枕頭下面
      ，枕頭下面還有一個皮夾，皮夾內放錢、身分證云云（見
      本院卷第二六頁）；於本院九十七年二月十二日審理時復
      改稱：我於九十五年七月三日辦理語音系統之後，將存摺
      、提款卡、印章放家中枕頭下，直到九十五年七月十幾日
      要查帳戶餘額，才從家中拿出存摺放在褲子口袋，在騎去
      郵局的路上就發現不見了云云（見本院卷第五六至五七頁
      ）。由上述可知，被告雖辯稱其上開帳戶存摺、提款卡、
      印章等物係遺失，但其對於存摺、印章、提款卡遺失，及
      何時發現存摺、印章及提款卡遺失之時間、地點，遺失經
      過等重要情節，反覆不一，前後矛盾，其供述自難憑採。
（三）再查金融帳戶之存摺、提款卡遺失時，若失主及時至金融
      機構辦理掛失止付，從事詐欺之人將無法提領詐得金額，
      則詐欺集團若未徵得原帳戶所有人之同意即加以使用，其
      費盡心思所詐得金額亦有可能遭原帳戶所有人以掛失補發
      方式提領一空，而詐騙所得之金額動輒上萬元，遠高於購
      買或承租帳戶使用之低微代價，衡諸常情，從事詐欺之人
      自不致以遺失或竊得之帳戶作為詐騙被害人匯入款項之帳
      戶，而甘冒可能遭原帳戶所有人凍結帳戶補辦存摺資料領
      款，致無法提領之風險。因此，本案被告上開帳戶存摺、
      印章、提款卡（含密碼）等物，若係遺失或遭竊而落入詐
      欺集團成員之手，詐欺集團為避免上述風險，當不致先後
      多次使用該帳戶行騙，應係被告將上開帳戶存摺、印章、
      提款卡提供予不詳之成年人，並告知提款卡密碼，較符實
      情。
（四）況查被告於九十五年七月三日持存摺、印章及提款卡前往
      郵局申請語音服務一節，為被告所自承，並有被告上開帳
      戶開戶資料及客戶歷史交易清單影本在卷可稽。又被告雖
      稱申請語音服務係因為匯款買東西方便云云，然其竟卻未
      能提出有以該帳戶語音轉帳購物之證據，且依被告於申請
      語音服務之當日，即有人以無摺存款方式存入被告上開帳
      戶五十元，旋即以金融卡提款一千元觀之，乃係詐騙集團
      測試提款卡可以使用之慣常手法。參以被告申請語音服務
      後未久，即有真實姓名年籍不詳之成年人以電話向被害人
      乙○○進行詐騙，致陷於錯誤，而於上開時間、地點，依
      指示將上揭金額匯入被告上揭帳戶內，嗣即遭提領一空等
      情，已如前所述，而被告自承該等匯款並非其自己之款項
      ，亦均不認識匯款之人等情，足認被告申辦語音服務之目
      的，係為將上開帳戶供被他人使用作為詐欺取財犯罪之工
      具。又被告係於九十五年七月三日辦理語音服務，而同日
      無摺存款五十元卻非被告所辦理一情，業據被告供述在卷
      ，從而可知，被告應係於九十五年七月三日辦理語音服務
      後，旋在不詳地點，將上開帳戶之存摺、印章、提款卡（
      含密碼）交給不年籍之成年人，供該人所屬之詐欺犯罪集
      團使用。
（五）綜上所述，被告所辯，係事後卸責之詞，不足採信。本件
      事證明確，被告犯行堪以認定。
二、論罪科刑
（一）按刑法上之幫助犯，係對於犯罪與正犯有共同之認識，而
      以幫助之意思，對於正犯資以助力，而未參與實施犯罪之
      行為者而言（最高法院七十五年度臺上字第一五○九號、
      八十八年度臺上字第一二七○號判決意旨參照）。是如未
      參與實施犯罪構成要件之行為，且係出於幫助之意思提供
      助力，即屬幫助犯。經查，不詳年籍之成年人及其所屬之
      詐欺取財集團，共同基於意圖為自己不法所有之犯意聯絡
      ，向被害人乙○○為上開詐騙行為，致被害人乙○○陷於
      錯誤，致其帳戶之存款遭轉帳至被告上開帳戶內，核該不
      詳成年人及其所屬之詐欺取財集團成員所為，係犯刑法第
      三百三十九條第一項之詐欺取財罪。而被告雖提供其郵局
      帳戶的存摺、提款卡（含密碼）及印章，供該不詳成年人
      及其所屬詐欺取財集團以該郵局帳戶作為詐欺取財之匯款
      工具，然僅係以幫助之意思，參與刑法第三百三十九條第
      一項詐欺取財罪構成要件以外之行為，依刑法第三十條第
      一項規定，核其所為，係犯同法第三百三十九條第一項詐
      欺取財罪之幫助犯，爰依同法第三十條第二項規定，按正
      犯之刑減輕之（至上揭詐欺集團成員等人，為前開詐欺取
      財犯行，有犯意聯絡及行為分擔，固均為共同正犯，惟幫
      助犯係從犯，從屬正犯而成立，並非實施正犯，當無「幫
      助共同」可言（司法院七十廳刑一字第一一○四號函亦同
      此見解）。
（二）爰審酌被告前無不良素行前科，有臺灣高等法院被告前案
      紀錄表附卷可稽，其將申請之郵局帳戶存摺、提款卡（含
      密碼）及印章，提供他人作為犯詐欺取財罪之匯款帳戶，
      助長犯罪之不良風氣，導致犯罪偵查之困難，犯罪動機可
      議，犯罪行為殊屬不當，被告本身並未實際參與詐欺取財
      之犯行，責難性較輕，被害人乙○○遭詐騙之金額高達一
      百萬零三百元，損害至鉅，及被告犯後猶飾詞辯解，難認
      已有悔意等一切情狀，量處如主文所示之刑，並諭知易科
      罰金之折算標準。
（三）被告犯罪時間，係在九十六年四月二十四日以前，合於中
      華民國九十六年罪犯減刑條例規定基準日之前，且無該條
      例規定不予減刑之情形，應依該條例第二條第一項第三款
      之規定，減其宣告刑期二分之一，並諭知易科罰金之折算
      標準。
據上論斷，依刑事訴訟法第二百九十九條第一項前段，刑法第三
十條、第三百三十九條第一項、第四十一條第一項前段，中華民
國九十六年罪犯減刑條例第二條第一項第三款、第七條、第九條
，刑法施行法第一條之一，判決如主文。
中    華    民    國    97    年    2     月    26    日
                  刑事第九庭  審判長法  官  周瑞芬
                                    法  官  楊萬益
                                    法  官  莊秋燕
以上正本證明與原本無異。
如不服本判決，應於收受送達後十日內向本院提出上訴書狀（應
敘述具體理由並附繕本）。
上訴書狀如未敘述理由，應於上訴期間屆滿後二十日內補提理由
書於本院。
                                    書記官  顏督訓
中    華    民    國    97    年    2     月    26    日
附錄本案論罪科刑法條全文：
中華民國刑法第三百三十九條
意圖為自己或第三人不法之所有，以詐術使人將本人或第三人之
物交付者，處五年以下有期徒刑、拘役或科或併科一千元以下罰
金。
以前項方法得財產上不法之利益或使第三人得之者，亦同。
前二項之未遂犯罰之。


司法院資訊處製作；財團法人民間司法改革基金會備份。
